臺灣高雄地方法院刑事判決　　　　　　 100年度易字第1683號
公　訴　人　臺灣高雄地方法院檢察署檢察官
被　　　告　黃義明
上列被告因毒品危害防制條例案件，經檢察官提起公訴（99年度
偵字第34988 號），本院判決如下：
    主  文
黃義明持有第二級毒品，處拘役伍拾伍日，如易科罰金，以新臺
幣壹仟元折算壹日。扣案甲基安非他命小包（含包裝袋個，
驗餘淨重分別為零點壹陸陸公克、零點陸肆柒公克、零點陸肆公
克，合計壹點肆伍公克），均沒收銷燬之。紅包袋壹個，沒收
之。
    事  實
一、黃義明明知甲基安非他命係毒品危害防制條例第2 條第2 項
    第2 款所定之第二級毒品，屬違禁物，未經許可，不得持有
    。竟仍基於持有第二級毒品甲基安非他命之犯意，於民國99
    年10月29日14時49分31秒後不久，在高雄市○○區○○路27
    9 號黃義明住處樓下（起訴書誤載為博愛路麥當勞後方），
    與陳柏志會面後，即由陳柏志騎乘機車，後座搭載黃義明，
    沿黃義明住處附近週邊道路騎乘，途中黃義明即以新臺幣（
    下同）5,000 元之價格，向陳柏志購得第二級毒品甲基安非
    他命3 小包（驗餘淨重分別為0.166 公克、0.647 公克、0.
    64公克，合計1.453 公克），進而持有之。嗣未及施用，即
    於同日14時57分許，在上開黃義明住處1 樓大廳內，為警盤
    查，當場扣得黃義明所有之紅包袋1 個，其中包裝上開甲基
    安非他命，始悉上情。
二、案經前高雄縣政府警察局移送臺灣高雄地方法院檢察署檢察
    官偵查起訴。
    理  由
一、按被告以外之人於審判外之言詞或書面陳述，除法律有規定
    者外，不得作為證據，刑事訴訟法第159 條第1 項定有明文
    ，此即學理上所稱之「傳聞證據排除法則」，而依上開法律
    規定，傳聞證據原則上固無證據能力，但如法律別有規定者
    ，即例外認有證據能力。又按被告以外之人於審判外之陳述
    ，雖不符同法第159 條之1 至之4 之規定，而當事人、代理
    人或辯護人於法院調查證據時，知有第159 條第1 項不得為
    證據之情形，而未於言詞辯論終結前聲明異議者，視為當事
    人於審判程序同意作為證據，法院審酌該言詞陳述或書面陳
    述作成時之情況，認為適當者，亦得為證據，同法第159 條
    之5 第1 項、第2 項定有明文。查本判決下列所引用之證據
    ，其中傳聞證據部分，均未經被告及檢察官於本院言詞辯論
    終結前聲明異議（見本院審易卷第23頁倒數第5 行以下至第
    24頁第3 行、易字卷第16頁背面第8 行以下至第18頁第1 行
    ），本院審酌該等傳聞證據作成時之狀況，並無違法或不當
    等不宜作為證據之情形，依前開說明，均得作為證據。
二、訊據被告否認有何持有第二級甲基安非他命之犯行，辯稱：
    當天在陳柏志車上交易後，即在陳柏志之機車以香菸施用部
    分甲基安非他命，為警查獲後，該次施用毒品行為業經觀察
    勒戒完畢等語。經查：
  (一)被告於99年10月29日14時49分31秒後不久，在高雄市○○區
    ○○路279 號住處樓下，與陳柏志會面後，即由陳柏志騎乘
    機車，後座搭載被告，沿被告住處附近週邊道路騎乘，途中
    被告即以新臺幣（下同）5,000 元之價格，向陳柏志購得第
    二級毒品甲基安非他命3 小包（驗餘淨重分別為0.166 公克
    、0.647 公克、0.64公克，合計1.453 公克），進而持有之
    。嗣於同日14時57分許，在被告住處1 樓大廳內，為警盤查
    ，當場查獲上開甲基安非他命之事實，業據被告於本院準備
    程序及審理中自承在卷（見本院審易卷第24頁第13至17行、
    易字卷第12頁背面第17行）。關於陳柏志與被告會面之情形
    ，核與證人即查獲警員江坤原於偵查及本院審理時證述之情
    節相符（見偵卷第90頁倒數第14至6 行、本院易字卷第13頁
    倒數第5 行以下）。又被告搭乘陳柏志機車之目的，係為進
    行甲基安非他命毒品交易，且依陳柏志所使用之門號000000
    0000號行動電話，於99年10月29日14時49分46秒許，與被告
    使用之門號0000000000號行動電話通聯時，陳柏志及被告行
    動電話基地臺位置分別在高雄市鼓山區○○○路223 和225
    號、高雄市○○區○○路12號14樓之事實，有通聯紀錄及通
    訊監察譯文在卷可稽（見偵卷第55頁背面、第99頁），上開
    2 處分別位於被告住處之東西2 側，中華一路距離被告住處
    較近，距離博愛路麥當勞較遠之情，足認被告應係自其住處
    樓下開始搭乘陳柏志之機車無誤。此外，扣案甲基安非他命
    3 包，經送驗後，確均含有甲基安非他命成分，亦有高雄醫
    學大學附設中和紀念醫院檢驗報告附卷足憑（見偵卷第83至
    85頁）。是此部分事實，足堪認定。
  (二)被告固以前詞置辯，惟本院審酌：本件查獲之經過，業據
    證人江坤原於本院審理時證稱：當天跟蹤所監聽之對象陳柏
    志，看到被告坐上陳柏志之機車上，即騎乘機車在後尾隨，
    陳柏志繞著大樓週邊的道路一圈後再回到花水木大樓，時間
    大約3 至5 分鐘，與陳柏志騎乘機車之距離大約是3 輛汽車
    之距離，主要注意被跟監的對象有沒有丟棄毒品，被告當天
    沒有戴安全帽，姿勢瑟縮，沒看到被告在後座拿香菸、點菸
    的情形，亦沒有看到煙霧飄出，盤查被告時，被告自右邊褲
    子口袋將紅包袋取出，紅包袋封口折起來，裡面是3 包毒品
    等語明確（見本院易字卷第13頁背面第2至16 行、第14頁第
    3 至7 行、第14頁背面第7 至10行、第18 至23 行）。又本
    件被告為警查獲時，自被告處查扣之甲基安非他命係結晶體
    ，分別以小夾鍊袋分裝成3 袋，再以1 紅包袋包裝之情，有
    查獲之甲基安非他命及紅包袋毒品照片在卷可稽（見偵卷第
    11頁）。準此，被告在搭乘陳柏志機車之過程中，如確實有
    施用陳柏志當場交付之毒品，則被告需先備妥香菸，並在取
    得陳柏志交付之甲基安非他命後，即時將紅包袋打開，取出
    其中試用包之小型夾鍊袋，再取出其內之甲基安非他命結晶
    體塞入香菸內，復點燃香菸吸食，此過程繁瑣不易，被告是
    否確實在機車後座完成上開行為，已非無疑。又被告與陳柏
    志進行毒品交易時，既因避免遭警查緝，而由陳柏志騎乘機
    車附載被告沿被告住處週邊道路騎乘，並利用短暫騎乘過程
    中，一手交錢、一手交貨，進行毒品交易，動作細微而隱密
    ，而不易為他人發覺。如被告猶在搭乘機車之過程中，取出
    毒品試用，豈不失去上開保密用意。且前揭拿取毒品塞入香
    菸內，再點燃香菸吸食之動作，均未經尾隨其後之員警發覺
    ，益徵被告應無上開行為。故被告自搭乘陳柏志機車起至為
    警查獲止之過程中，並無取出上開扣案毒品施用之情，應堪
    認定。被告自99年10月29日17時50分回溯96小時內某時許
    ，施用第第二級毒品甲基安非他命1 次犯行，業經本院以99
    年度毒聲字第778 號裁定送觀察、勒戒後，認無繼續施用傾
    向，於100 年4 月19日執行完畢釋放，並經臺灣高雄地方法
    院檢察署檢察官以99年度偵字第34988 號為不起訴處分確定
    在案等情，固有上開裁定書、不起訴處分書、臺灣高等法院
    被告前案紀錄表附卷可參。惟刑法上所謂吸收犯，係指一罪
    所規定之構成要件，為他罪構成要件所包括，因而發生吸收
    關係者而言。如意圖供自己施用而持有毒品，進而施用，則
    其持有之低度行為，當然為高度之施用行為所吸收，不另論
    以持有毒品罪；惟如施用毒品者，另基於其他原因而單純持
    有毒品，其單純持有毒品之行為與施用毒品間即無高低度行
    為之關係可言，自不生吸收犯之問題（90年度台非字第174
    號判決意旨參照）。本件被告自陳柏志處購得毒品至為警查
    獲期間，並無施用由陳柏志處取得之毒品之事實，業經認定
    如前，足認扣案甲基安非他命3 包與其經臺灣高雄地方法院
    檢察署99年度偵字第34988 號不起訴處分論處之施用毒品犯
    行，並無關聯，被告關於本案持有行為已為該施用行為所吸
    收之辯解，自屬無據。故被告單純持有第二級毒品之行為與
    上述不起訴處分之施用第二級毒品犯行間，即無高、低度行
    為之關係可言，自不生吸收犯之問題。
  (三)綜上，本件事證明確，被告持有第二級毒品犯行，均堪認定
    。
三、按甲基安非他命為毒品危害防制條例第2 條第2 項第2 款所
    稱之第二級毒品，非經許可，不得擅自持有。本件被告持有
    持有第二級毒品甲基安非他命之純質淨重未逾20公克（驗餘
    淨重合計僅1.453 公克）等情，已如前述，未達毒品危害防
    制條例第11條第4 項所規定純值淨重20公克以上之加重條件
    ，故核被告所為，係犯毒品危害防制條例第11條第2 項之持
    有第二級毒品罪。爰審酌被告明知法令明文禁止持有、施用
    第二級毒品甲基安非他命，竟意圖施用而持有甲基安非他命
    ，所為實屬不該；且犯後仍矢口否認犯行，心存僥倖，及其
    動機、手段、持有毒品之數量非鉅及時間非長等一切情狀，
    量處如主文所示之刑，並參酌前開犯罪情狀，諭知如主文所
    示之易科罰金標準。另扣案甲基安非他命3 包（含包裝袋，
    驗餘淨重分別為0.166 公克、0.647 公克、0.64公克，合計
    1.453 公克），均為第二級毒品，有高雄醫學大學附設中和
    醫院檢驗報告在卷可稽，已如前述，均應依毒品危害防制條
    例第18條第1 項前段規定沒收銷燬之；另包裝袋部分，因高
    雄醫學大學附設中和紀念醫院未就毒品、包裝袋分開秤重，
    則包裝袋即與毒品難以析離，亦無析離實益，應將之視為毒
    品，而併宣告沒收銷燬之。至送驗耗損部分因已滅失，爰不
    另宣告沒收銷燬。扣案紅包袋1 個，係被告所有，供持有毒
    品所用之物，依刑法第38條第1 項第2 款規定，宣告沒收之
    。
據上論斷，應依刑事訴訟法第284 條之1 、第299 條第1 項前段
，毒品危害防制條例第11條第2 項、第18條第1 項前段，刑法第
11條、第41條第1 項前段、第38條第1 項第2 款之規定，判決如
主文。
本案經檢察官陳秉志到庭執行職務。
中    華    民    國   100    年    12    月    30    日
                  刑事第四庭    法  官  謝文嵐
以上正本證明與原本無異。
如不服本判決應於收受判決後10日內向本院提出上訴書狀，並應
敘述具體理由。其未敘述上訴理由者，應於上訴期間屆滿後20日
內向本院補提理由書(均須按他造當事人之人數附繕本)「切勿逕
送上級法院」。
中    華    民    國   100    年    12    月    30    日
                                書記官  鄒秀珍
附錄本案論罪科刑法條：
毒品危害防制條例第11條第2 項
持有第二級毒品者，處 2 年以下有期徒刑、拘役或新臺幣 3 萬
元以下罰金。